【裁判字號】    99,訴,4220
【裁判日期】    991229
【裁判案由】    確認股東權不存在
【裁判全文】
臺灣臺北地方法院民事判決              99年度訴字第4220號
原      告  方郁元
被      告  良基環保工程有限公司
法定代理人  柯良杰
            張文忠
            姚智燃
            游祥琮
上列當事人間請求確認股東權不存在事件，經本院於中華民國99
年12月28日言詞辯論終結，判決如下：
    主  文
確認原告對被告之股東權不存在。
訴訟費用由被告負擔。
    事實及理由
壹、程序方面：
  (一)按解散之公司除因合併、分割或破產者外，應行清算。解散
    之公司於清算範圍內，視為尚未解散。又公司之清算人，在
    執行職務範圍內，為公司負責人；有限公司之清算，以全體
    股東為清算人，但公司法或章程另有規定或經股東決議，另
    選清算人者，不在此限。公司法第24條、第25條、第8條第2
    項、第113條準用第79條分別定有明文。經查，被告經臺北
    市政府於民國92年4月23日府建商字第092071517函為解散登
    記在案，有原告提出之臺北市政府99年8月5日府產業商字第
    09986581210號函附卷可稽（詳本院卷第6頁）。依上開規定
    ，被告公司即應行清算程序，惟其未向公司所在地之本院呈
    報清算人，有本院民事紀錄科查詢表足憑（詳本院卷第65頁
    ），是被告公司之法人格仍屬存續，而依卷附公司變更登記
    表之記載（詳本院卷第52至55頁），被告公司之登記股東為
    原告、柯良杰、張文忠、姚智燃、游祥琮，故本應以其等為
    清算人即被告之法定代理人；然因本件係股東即原告對被告
    公司所提起之訴訟，兩者處於對立地位，自不宜由其以清算
    人身分代表被告公司應訴。是本件應以其餘股東即柯良杰、
    張文忠、姚智燃、游祥琮為被告之法定代理人，合先敘明。
  (二)次按確認法律關係之訴，非原告有即受確認判決之法律上利
    益者，不得提起之；確認證書真偽或為法律關係基礎事實存
    否之訴，亦同，民事訴訟法第247條第1項定有明文。又法律
    關係之存否不明確，致原告在私法上之地位有受侵害之危險
    ，而此危險得以對於被告之確認判決除去之者，即得依民事
    訴訟法第247條之規定提起確認之訴，最高法院52年台上字
    第1922號判例意旨參照。原告所主張其非被告之股東，卻於
    被告之公司登記資料中仍被列名為股東，致其法務部行政執
    行署臺北行政執行處於99年7月26日以北執辛93營稅執特專
    字第00057885號命令，命其清償新臺幣（下同）16,425,482
    元，或提出被告之資產負債表、損益表及財產目錄，如受合
    法通知無正當理由不到場，或不為報告，或為虛偽之報告，
    依法得現住住居等情，業據原告提政執行署臺北行政執行處
    命令（詳本院卷第5頁）及公司登記資料等影本在卷為憑。
    爰審酌原告既經主管機關登記為被告之股東，且因上開登記
    資料，而於被告有滯納營利事業所得稅之情形時，遭法務部
    行政執行署臺北行政執行處對之發出上開執行命令等情，足
    認原告私法上之地位確實有受侵害之危險，而此項危險又非
    不得以本件確認判決予以除去，揆諸前開判例意旨，自應認
    原告有提起本件確認之訴之法律上利益。
貳、實體方面：
一、原告起訴主張：原告自始並未受讓被告公司之股權，亦未出
    資，甚至不認識被告公司之負責人及股東，亦未聽聞被告公
    司名稱，且於88年即遷居金門，竟於99年7月底接獲法務部
    行政執行署臺北行政執行處之命令，以原告為被告之法定清
    算人為由，命其應於文到10日內到處清償應納金額16,425,4
    82元，或到場報告被告之財產狀況。經原告向臺北市政府商
    業處（下稱商業處）申請查閱被告之相關登記資料，始知被
    冒名登記為被告之股東。依據商業處登記資料顯示，被告聲
    請變更登記時所附之原告身分證影本及印章皆非原告所提出
    ，顯係遭人盜用身分證影本及盜刻印章。又被告於91年6 月
    11日之股東同意書及92年3月31日之公司解散股東同意書之
    簽名，亦非原告所親簽。原告無端被登記成為被告股東，而
    該不實登記，使原告須負擔股東義務承受法律風險，致原告
    私法上之地位不安定，有以判決除去之必要。爰依民事訴訟
    法第247條規定提起本件訴訟等情。並聲明：確認原告對被
    告之股東權不存在。
二、被告到庭之法定代理人姚智燃對原告主張之事實不爭執，並
    稱：伊於90年退役後有當過被告之總經理約半年，伊不認識
    原告，相信原告係被利用等語。
三、原告主張之事實，業據其提出被告90年9月20日之股東同意
    書、91年6月11日之股東同意書、92年3月31日公司解散股東
    同意書、變更登記表（見本院卷第9至11、52至53頁）為證
    ，且被告之法定代理人姚智燃任被告之總經理已有半年，仍
    不認識被告，故原告是否確係被告之股東，已有疑問。又經
    本院調取被告公司登記案卷核閱，被告於91年6月11日之股
    東同意書上之「方郁元」簽名與92年3月31日公司解散股東
    同意書上之「方郁元」簽名筆跡，顯不相同，復經核對原告
    於本院99年11月9日、12 月28日言詞辯論時當庭所書寫之筆
    跡，與前開同意書上之之筆跡，無論筆劃、轉折等均不相符
    ，應堪認原告之主張為真正，復為被告所不爭執。從而，原
    告基於遭冒名登記為被告股東之事實，訴請確認其對被告公
    司之股東權不存在，為有理由，應予准許。
四、據上論結，本件原告之訴為有理由，依民事訴訟法第78條，
    判決如主文。
中    華    民    國    99    年    12    月    29    日
                  民事第五庭    法  官  羅月君
以上正本係照原本作成
如對本判決上訴，須於判決送達後20日內向本院提出上訴狀。如
委任律師提起上訴者，應一併繳納上訴審裁判費。
中    華    民    國    99    年    12    月    29    日
                                書記官  王文心

司法院資訊處製作；財團法人民間司法改革基金會備份。
